【裁判字號】    99,交聲,243
【裁判日期】    990326
【裁判案由】    聲明異議
【裁判全文】
臺灣彰化地方法院交通事件裁定         99年度交聲字第243號
移
異 議 人 即
受 處 分 人  甲○○
上列異議人即受處分人因違反道路交通管理處罰條例案件，對於
交通部公路總局臺中區監理所彰化監理站民國99年2 月24日所為
之處分（原處分案號：彰監四字第裁64—GE0000000 號），聲明
異議，本院裁定如下：
    主  文
異議駁回。
    理  由
一、原處分意旨略以：異議人即受處分人（下稱異議人）甲○○
    於民國（下同）98年11月20日下午4 時10分許，駕駛車牌號
    碼995 ─XT號營業一般小客車，行經台中市南屯區○○○街
    因「支線道車不讓幹線道車先行」之違規，為臺中市警察局
    第四分局交通分隊警員以中市警交字第GE0000000 號舉發違
    反道路交通管理事件通知單依法舉發，並於99年2 月24日經
    原處分機關以彰監四字第裁64—GE0000000 號裁決書，裁處
    罰鍰新臺幣（下同）600 元，並記違規點數1 點，於法應無
    不合等語。
二、聲明異議意旨略以：異議人當時沿台中市○○○街行駛至昌
    明巷口時，有一輛大貨車停等於左側之昌明巷上，預備進入
    倉庫，大貨車司機示意異議人先行通過，異議人通過路口後
    即被由昌明巷左轉進入大忠南街而視線遭該大貨車影響之車
    輛追撞，異議人並無支線道車不讓幹線道車先行之違規事實
    ，爰依法聲明異議，請求撤銷原處分等語。
三、又按汽車駕駛人，爭道行駛支線道車不讓幹線道車先行，處
    新臺幣600 元以上1 千800 元以下罰鍰；汽車駕駛人有第45
    條情形者，除依原條款處罰鍰外，並予記違規點數1 點，道
    路交通管理處罰條例第45條第9 款、第63條第1 項第1 款定
    有明文。
四、經查：
  (一)本件異議人於98年11月20日下午4 時10分許，駕駛車牌號碼
    9 95─XT號營業一般小客車，沿台中市○○○街由西往東方
    向行駛，行經設有閃光紅燈之大忠南街與設有閃光黃燈之昌
    明巷口時（下稱系爭路口），與林銘龍所駕駛車牌號碼V9─
    54 97 號自小客貨車發生碰撞，造成異議人之車輛左側車身
    凹損，林銘龍之車輛右前車身凹損，嗣經警調查後掣單舉發
    ，並經原處分機關以異議人違反道路交通管理處罰條例第45
    條第9 款、第63條第1 項第1 款（原處分漏載第1 項第1 款
    ）等規定，裁處罰鍰600 元，並記違規點數1 點等事實，為
    異議人所不爭執，且有臺中市警察局第四分局交通分隊中市
    警交字第GE 0000000號舉發違反道路交通管理事件通知單、
    原處分機關彰監四字第裁64—GE0000000 號違反道路交通管
    理事件裁決書、臺中市警察局第四分局99年3 月15日中分四
    交字第09900 05545 號函所附異議人與林銘龍之交通事故談
    話紀錄表、道路交通事故現場圖、道路交通事故調查報告表
    、道路交通事故補充資料表、道路交通事故當事人登記聯單
    、道路交通事故初步分析研判表及現場照片6 幀等附卷可稽
    ，此部分之事實應堪認定。
  (二)按汽車行駛至交岔路口，關於定其行進、轉彎之優先使用道
    路順序，即所謂之「行車路權」。而道路交通管理處罰條例
    及道路交通安全規則，透過「停」、「讓」標誌、標線設置
    之規定，來確認行車順序，劃分道路路權，以維護交通往來
    之安全，解釋上不具路權之支線道一方，行至交岔路口時，
    應先停、讓，確認幹線道有無來車，待有路權之幹線道車輛
    通過，安全無虞後，始能再繼續通行。道路交通標誌標線號
    誌設置規則第59條第1 項之規定：「讓路標誌，用以告示車
    輛駕駛人必須慢行或停車，觀察幹道行車狀況，讓幹道車優
    先通行後認為安全時，方得續行。設於視線良好交岔道路次
    要道路口或其他必要地點。」。次按汽車行駛至交岔路口，
    其行進、轉彎，應遵守燈光號誌或交通指揮人員之指揮，遇
    有交通指揮人員指揮與燈光號誌並用時，以交通指揮人員之
    指揮為準；特種閃光號誌各燈號顯示之意義如左：一、閃光
    黃燈表示「警告」，車輛應減速接近，注意安全，小心通過
    。二、閃光紅燈表示「停車再開」，車輛應減速接近，先停
    止於交岔路口前，讓幹道車優先通行後認為安全時，方得續
    行；行車管制號誌之紅、黃色燈號得視需要改成閃光運轉，
    其顯示之意義與特種閃光號誌完全相同。特種閃光號誌設於
    交岔路口者，其設置方式與行車管制號誌同。幹道應設置閃
    光黃燈，支道應設置閃光紅燈。設於肇事路段中者，宜於將
    近之處設置閃光黃燈。道路交通安全規則第102 條第1 項第
    1 款、道路交通標誌標線號誌設置規則第211 條、第224 條
    第1項 第3 款分別定有明文。是交岔道路之次要道路口設有
    讓路標誌或閃光紅燈號誌，即前述所謂支線道車，依上開說
    明，必須停車觀察，認為安全時，方得再開
  (三)依卷附道路交通事故現場圖及現場照片所示，昌明巷行向之
    路口處，係設有閃光黃燈號誌；而大忠南街行向之路口處，
    則設有閃光紅燈號誌及讓路標誌，且該號誌設施，於本件碰
    撞事故發生時，均係正常運作，本件大忠南街來車，就肇事
    地點之交岔路口而言，確係支線道車無疑。則異議人駕車由
    大忠南街行近系爭路口時，其所駕駛之車輛，既屬支線道車
    ，則異議人本應依上開規定，遵守燈光號誌及標誌之指示，
    先停止於交岔路口讓幹道車先行，另參以卷附車損照片，本
    件交通事故造成V9─5497號自小客貨車右前側車身凹損、異
    議人所駕駛上開小客車左側車身凹損，均足認異議人確未暫
    停讓幹線道車先行，即貿然進入系爭路口，以致與由林銘龍
    所駕駛沿屬幹線道之昌明巷，行經系爭路口之V9─5497號自
    小客貨車發生碰撞，故異議人於上開時、地，駕車而有支線
    道車不讓幹道車先行之違規行為，應可認定。
  (四)至於異議人辯稱其行經系爭路口時，左側有違規停放之大貨
    車，使肇事雙方均無法清楚觀看該交岔路口有無來車，始導
    致事故云云。惟異議人所行駛之大忠南街交岔路口前方設有
    閃光紅燈號誌及讓路標誌，而該號誌及標誌設立之目的，即
    是欲警示車輛駕駛人前方路口為安全視距不足之交岔道路次
    要道路口，課予車輛駕駛人應將車輛完全停下，確認已無來
    車時，始得繼續行駛之義務。異議人既已發現系爭路口左方
    有違規停放大貨車之情形，導致其無法清楚觀看左側有無來
    車，更應將車輛完全停下，並於確認路口行車狀況安全之前
    提下，始得繼續行駛，若幹線道車因障礙物阻擋視線或車速
    過快同為導致車禍發生之原因，僅係其民事責任上是否與有
    過失之問題，並無解於異議人有支線道車未讓幹線道車先行
    違規之行為，是異議人此部分之辯解，尚難資為有利之認定
    。
五、綜上所述，本件異議人確有「支線道車不讓幹線道車先行」
    之違規行為，原處分機關依道路交通管理處罰條例第45條第
    9款、第63條第1項第1款之規定裁處罰鍰600元，並記違規點
    數1點，核無違誤，本件異議人之異議為無理由，應予駁回
    。
六、據上論斷，應依道路交通管理處罰條例第87條第2項，道路
    交通案件處理辦法第19條，裁定如主文。
中    華    民    國    99    年    3   月    26     日
                       交通法庭     法  官  黃齡玉
以上正本證明與原本無異。
如不服本裁定，應於裁定送達後五日內向本院提出抗告狀(須附
繕本 )。
中    華    民    國    99    年    3   月    26    日
                                    書記官  林嘉賢

司法院資訊處製作；財團法人民間司法改革基金會備份。
